【裁判字號】    99,交上易,674
【裁判日期】    991115
【裁判案由】    業務過失傷害
【裁判全文】
臺灣高等法院臺南分院刑事判決       99年度交上易字第674號
上 訴 人  臺灣嘉義地方法院檢察署檢察官
被    告  丙○○
上列上訴人因被告業務過失傷害案件，不服臺灣嘉義地方法院99
年度交易字第161號中華民國99年7月30日第一審判決（起訴案號
：臺灣嘉義地方法院檢察署99年度偵字第2863號），提起上訴，
本院判決如下：
    主  文
上訴駁回。
    理  由
一、依刑事訴訟法第350條、第361條、第362條、第367條規定，
    不服地方法院之第一審判決而上訴者，須提出上訴書狀，並
    應敘述具體理由，為上訴必備之程式；其所提出之書狀未敘
    述上訴理由，或僅曾以言詞陳述上訴理由者，均應於上訴期
    間屆滿後20日內補提理由書於第一審法院。第一審法院經形
    式審查，認逾期未補提上訴理由者，應定期間先命補正；逾
    期未補正者，為上訴不合法律上之程式，應以裁定駁回。倘
    已提出上訴理由，但所提非屬具體理由者，則由第二審法院
    以上訴不合法律上之程式，判決駁回。而所謂具體理由，必
    係依據卷內既有訴訟資料或提出新事證，指摘或表明第一審
    判決有何採證認事、用法或量刑等足以影響判決本旨之不當
    或違法，而構成應予撤銷之具體事由，始克當之（例如：依
    憑證據法則具體指出所採證據何以不具證據能力，或依憑卷
    證資料，明確指出所為證據證明力之判斷如何違背經驗、論
    理法則）；倘僅泛言原判決認定事實錯誤、違背法令、量刑
    失之過重或輕縱，而未依上揭意旨指出具體事由，或形式上
    雖已指出具體事由，然該事由縱使屬實，亦不足以認為原判
    決有何不當或違法者（例如：對不具有調查必要性之證據，
    法院未依聲請調查亦未說明理由，或援用證據不當，但除去
    該證據仍應為同一事實之認定），皆難謂係具體理由，俾與
    第二審上訴制度旨在請求第二審法院撤銷、變更第一審不當
    或違法之判決，以實現個案救濟之立法目的相契合，並節制
    濫行上訴（ 最高法院97年度台上字第892號刑事判決意旨參
    照）。
二、檢察官上訴意旨略以：被害人因被告業務過失致生之車禍成
    為植物人，全家經濟陷入困頓，且需長期照料被害人，負擔
    鉅額醫療及照護費用。被告就本件車禍之發生，過失重大，
    且犯後迄今仍未對被害人及其家屬有何實質賠償。原審法院
    竟然輕判被告以其徒刑7月 ，實難令人甘服，爰依告訴人之
    請求提起上訴云云。
三、經查：
（一）被告丙○○係飲料店員工，平日騎乘機車外送飲料為業。
      丙○○於民國(下同)98年11月3日下午1時27分許，騎乘車
      牌號碼G9H-002號重型機車，沿嘉義縣水上鄉○○村○○
      道路由南往北方向騎乘，行經嘉義縣水上鄉○○村○○道
      路下寮31電線桿前之無號誌交岔路口時，本應注意左方車
      應暫停讓右方車先行，而依當時天候晴，日間自然光線，
      柏油路面乾燥無缺陷，亦無障礙物，視距良好，並無不能
      注意之情形，竟疏未注意於此，適有甲○○騎乘車牌號碼
      WCZ-44 8號輕型機車由該產業道路之右側岔路，由東往西
      方向騎乘，行經該交岔路口，本應注意行經無號誌交岔路
      口，應減速慢行，作隨時停車之準備，而依當時情形亦無
      不能注意之情事，竟疏未注意，兩車因避煞不及而發生碰
      撞，甲○○因此人車倒地，而受有水腦、頭部外傷、左側
      顱內出血及深度昏迷等傷害，術後合併呼吸衰竭而呈現植
      物人狀態。丙○○於車禍後，在有偵查犯罪職權機關發覺
      其為犯人前，即向到場警員自首其肇事，並接受裁判。
（二）上揭事實，迭據被告於警詢、偵訊及審理時坦承不諱，核
      與告訴人乙○○於警詢中之指訴相符、復有道路交通事故
      現場圖、道路交通事故調查報告表(一)、(二)、財團法人天主
      教聖馬爾定醫院診斷證明書與該院99年 6月29日(99)惠醫
      字第0787號函文、大仁醫院診斷證明書與該院99年7月7日
      大洽字第99035號函文、臺灣省嘉雲區行車事故鑑定委員
      會嘉雲區990328案鑑定意見書等各1份及照片8張在卷可佐
      ，被告自白核與事實相符，足堪採信。又被害人甲○○因
      本件車禍受有水腦、頭部外傷、左側顱內出血及深度昏迷
      等傷害，術後合併呼吸衰竭而呈現植物人狀態，亦有前揭
      財團法人天主教聖馬爾定醫院與大仁醫院診斷證明書，及
      該2間醫院之函文足參，被害人甲○○因本件車禍而受有
      重大且難於治療之傷害，核與刑法第10條第4項第6款之規
      定相符而屬重傷害無訛。本件事證明確，被告犯行堪予認
      定，應依法論科。
（三）原審法院認被告所為，係犯刑法第284條第2項後段之業務
      過失傷害致人重傷罪。被告肇事後於有偵查犯罪職權之公
      務員或機關發覺前，即向據報到場處理之員警表明為肇事
      人等情，有嘉義縣警察局道路交通事故肇事人自首情形紀
      錄表1份在卷可參，參以被告事後並未逃避本案偵查及審
      理程序，足認被告確符合自首之規定，爰依刑法第62條前
      段減輕其刑。爰審酌被告高工畢業之智識程度，前無任何
      犯罪前案紀錄，有臺灣高等法院被告前案紀錄表1份在卷
      可佐，素行良好，其就本件車禍之發生為肇事主因，被害
      人為肇事次因，及被害人所受之傷勢、損害，被告犯後雖
      坦承犯行，然迄未與被害人家屬達成和解並予以賠償等一
      切情狀，量處有期徒刑7月。原審已詳敘認定被告犯罪事
      實之證據及理由，從形式上予之審查，並無違背法令之情
      形。
（四）上訴人臺灣嘉義地方法院檢察署檢察官提起上訴，僅泛指
      被告迄今未賠償被害人及其家屬云云，然原審法院業已將
      被告未與被害人家屬達成和解乙情納為量刑依據；復觀被
      告自身罹患重大傷病，有財團法人嘉義基督教醫院診斷證
      明書可稽（原審卷第28頁），其平日工作不固定，每月僅
      7、8千元收入，除了強制責任險外沒有錢賠被害人（原審
      卷第39頁審判筆錄）等情，應認原審法院就被告所犯業務
      過失傷害致重傷罪量處有期徒刑7月 ，核屬刑罰裁量權之
      適法行使，尚與罪刑相當原則無違。上訴意旨仍執陳詞，
      並未依據卷內訴訟資料或提出新事證，具體指摘原審判決
      關於採證認定事實、適用法律或量刑有何違法或不當之處
      。依首揭說明，本件上訴不合上訴之法定要件，應予駁回
      ，並不經言詞辯論為之。
四、依刑事訴訟法第367條前段、第372條，判決如主文。
中    華    民    國    99    年    11    月    15    日
                  刑事第三庭    審判長法  官    陳義仲
                                      法  官    張季芬
                                      法  官    蔡勝雄
以上正本證明與原本無異。
不得上訴。
                                      書記官    汪姿秀
中    華    民    國    99    年    11    月    15    日

司法院資訊處製作；財團法人民間司法改革基金會備份。
